【裁判字號】    94,交簡上,114
【裁判日期】    950216
【裁判案由】    業務過失傷害
【裁判全文】
臺灣臺北地方法院刑事判決           94年度交簡上字第114號
上  訴  人  臺灣臺北地方法院檢察署檢察官
上  訴  人
即  被  告  甲○○
右上訴人等因業務過失傷害案件，不服本院臺北簡易庭94年度北
交簡字第2203號，中華民國94年11月4日第一審簡易判決（聲請
簡易判決處刑案號：94年度偵字第11111號），本院判決如左：
    主  文
原判決撤銷。
甲○○犯業務過失傷害罪，處有期徒刑肆月，如易科罰金，以參
佰元折算壹日。
    事  實
一、甲○○平日以駕駛營業小客車（即俗稱計程車）載客為業，
    就駕駛汽車業務，為從事業務之人，民國93年9月13日上午8
    時25分許，甲○○駕駛車牌號碼G9-971號營業小客車載客沿
    臺北市○○區○○路西向東方向行駛，行經臺北市○○路○
    段263號前，適有乙○○駕乘車牌號碼M68-419號重型機車同
    向行駛於甲○○所駕車輛前，甲○○駕車欲由乙○○所駕機
    車左側超車時，本應注意兩車併行之間隔，並隨時採取必要
    之安全措施，依當時客觀情形亦無不能注意情事，竟疏未注
    意、未保持必要之行車安全間隔即率行超車，致所駕車牌號
    碼G9-971號營業小客車右後車門與乙○○所駕車牌號碼M68-
    419號重型機車左側把手發生擦撞，乙○○因而重心不穩人
    車倒地，受有左側鎖骨粉碎性骨折、左側第2至5肋骨骨折、
    頭部外傷併蜘蛛網膜下出血、右眼創傷併玻璃體出血等傷害
    。甲○○見狀旋即協助乙○○前往台北市立仁愛醫院（現改
    稱台北市立聯合醫院仁愛院區）就醫診療，然據報前往台北
    市立仁愛醫院之臺北市政府警察局交通警察大隊大安分隊員
    警丙○○到場時，甲○○並未坦承肇事而自首接受裁判，反
    係陳稱僅善意協助乙○○就醫，嗣丙○○轉赴事故現場發現
    甲○○所駕車牌號碼G9-971號營業小客車右後車門有新形成
    之擦撞痕跡，始查知上情。
二、案經乙○○訴由臺灣臺北地方法院檢察署檢察官偵查並聲請
    簡易判決處刑。
    理  由
一、程序部分：
    (一)本件犯行時間為93年9月13日上午8時25分許，告訴人乙○○於94年3月8日具狀向臺灣臺北地方法院檢察署就被告甲○○所涉本件犯行提出告訴，有卷附刑事告訴狀上臺灣臺
      北地方法院檢察署收文章可稽，是本件告訴尚未逾越6個
      月之告訴猶豫期間，自屬合法。
    (二)證據能力之判斷：
      查本件被告所為之不利於己之陳述，並無出於強暴、脅
        迫、利誘、詐欺、疲勞訊問、違法羈押或其他不正之方
        法，亦非違反法定障礙事由經過期間不得訊問或告知義
        務之規定而為，依刑事訴訟法第156條第1項、第158條
        之2規定，應認其有證據能力。
      公訴人及被告就證人乙○○於審判外之陳述，並未於本
        院言詞辯論前依刑事訴訟法第159條規定，就證據能力
        聲明異議，且本院審酌上開陳述作成時之情況，核無違
        法取證或其他瑕疵存在，認為適當將之做為證據，是依
        刑事訴訟法第159條之5規定，此部分證據自有證據能力
        。
      再查，本件認定被告犯罪事實之非供述證據（如後所述
        ），均無違反法定程序而取得之情形，依刑事訴訟法第
        158條之4反面規定，自亦有證據能力。
二、訊之被告固不諱言其平日以駕駛營業小客車載客為業，93年
    9月13日上午8時25分許，其駕駛車牌號碼G9-971號營業小客
    車載客沿臺北市○○區○○路西向東方向行駛等情，惟矢口
    否認有何業務過失傷害犯行，辯稱：其於案發前係在臺北市
    大安區○○路○段、通化街口停等紅燈，俟燈號轉為綠燈而
    起步行駛約10公尺，即聽到右側發出機車摔倒之巨響，自告
    訴人之陳述內容、當時交通情況、傷勢、搭載物品散落位置
    及其所駕車牌號碼G9-971號營業小客車右後車門刮痕起點高
    度與告訴人所駕車牌號碼M68-419號重型機車把手高度比對
    ，告訴人所駕車輛應係在被告所駕車輛後方之信義路4段、
    安和路口停等紅燈後，見燈號轉為綠燈即加速行駛，穿越信
    義路4段、通化街口後，自右後方追及被告所駕車輛時因不
    明原因自行摔倒，所駕機車則向左倒向被告所駕車輛，告訴
    人所受傷害與伊無關云云。經查：
    (一)訊之證人即被害人乙○○證稱：「我記憶中當時騎乘機車
      行經該處，我機車前方沒有車輛，忽然發生機車倒下，當
      我醒來時我人已是在醫院。」「當時我騎機車，在左側慢
      車道，突然被車從左後方撞上來，撞到我機車左側，我人
      車倒地，醒來時已在醫院。」「我是一瞬間就失去意識，
      我在跌倒前，我車道前面都沒有車，這是我從證據中的刮
      痕來判斷的，至於車子碰到後我車子怎麼摔倒的，我就不
      知道了。」「（跌倒當時有無感到被碰撞？）應該是有。
      」「（你在最後失去意識之前，你是否知道你自己發生何
      事？）我隱約察覺到車子有在晃。」等語（見偵卷第5頁
      、第61頁、本院95年1月25日審判筆錄），且訊之被告亦
      不諱言其所駕駛之車牌號碼G9-971號營業小客車右後車門
      處有新形成之刮痕，其供稱：「我將傷者送到醫院後，警
      察在察看我車輛時在我車輛右後方有看到新的痕跡。」「
      警察有跟我說新擦痕，是機車把手摩擦在右後葉子板上方
      。」「警察來時，我有跟警察說我車停在何處，一位蔡警
      員仔細察看我的車後，說看到我的車子右後方有痕跡，我
      才知道是跟我的車有擦撞。」等語（見偵卷第8頁、第61
      頁、本院95年1月5日準備程序筆錄），另訊之證人即到場
      處理並發現上開刮痕之員警丙○○則證稱：「他（按指被
      告）是說他從後視鏡看到後方有人跌倒，我事後有去看車
      子的痕跡，卷內應該有一張照片，這是當時甲○○車子車
      損的情形，是右後車身有黑色的塑膠的痕跡沾在車上，我
      判斷這是新的痕跡，我有問他是不是有與機車發生擦撞，
      甲○○才說應該是他的計程車與乙○○的機車發生碰撞。
      」「只有這個地方比較明顯，其他地方並沒有看到，我用
      手指碰一下，還會掉落，好像有塑膠皮沾附在車體上。」
      等語（見本院95年1月25日審判筆錄），此外，並有卷附
      車牌號碼G9-971號營業小客車右後車門、車牌號碼M68-41
      9號重型機車把手之刮痕採證照片（偵卷第66頁、第68頁
      ）、臺北市○○○○○道路交通事故現場圖、臺北市政府
      警察局大安分局交通分隊道路交通事故補充資料表、其他
      現場照片等可資佐證，堪信被告所駕駛之車牌號碼G9-971
      號營業小客車右後車門確有與告訴人所駕車牌號碼M68-41
      9號重型機車右側把手發生碰撞，且經核閱上開右後車門
      刮痕之採證照片，為右上斜向左下之黑色刮痕，並由右上
      至左下漸次模糊縮小，顯見右上方為刮痕起點、左下方為
      刮痕終點，顯係告訴人所駕駛重型機車與被告所駕駛汽車
      發生碰撞後向後向下滑倒，把手與被告所駕車輛右後車門
      發生碰撞而產生之刮痕，依此足認被告所駕車輛於發生上
      開碰撞時，車速較告訴人所駕車輛為快，且係於駕車超越
      告訴人所駕車輛時發生上開碰撞；被告於超越告訴人所駕
      車輛時，允應注意兩車併行之間隔，並隨時採取必要之安
      全措施，依當時客觀情形亦無不能注意情事，竟疏未注意
      ，未保持必要之行車安全間隔即率行超車，因而發生上開
      碰撞，殊有違道路交通安全規則第94條第3項之規定足證
      ，其有過失甚明，臺北市車輛行車事故鑑定委員會94年8
      月31日北鑑審字第09430284100號鑑定意見書亦同此認定
      ；又告訴人因上開碰撞重心不穩人車倒地，受有左側鎖骨
      粉碎性骨折、左側第2至5肋骨骨折、頭部外傷併蜘蛛網膜
      下出血、右眼創傷併玻璃體出血等傷害，有卷附台北市立
      仁愛醫院診斷證明書、國立臺灣大學醫學院附設醫院診斷
      證明書可考，是被告上開過失行為與告訴人之傷害間亦存
      有相當因果關係。
    (二)被告雖以：其於案發前係在臺北市○○區○○路4段、通
      化街口停等紅燈，俟燈號轉為綠燈而起步行駛約10公尺，
      即聽到右側發出機車摔倒之巨響，自告訴人之陳述內容、
      傷勢、搭載物品散落位置及其所駕車牌號碼G9-971號營業
      小客車右後車門刮痕起點高度與告訴人所駕車牌號碼M68-
      419號重型機車把手高度比對，告訴人所駕車輛應係在被
      告所駕車輛後方之信義路4段、安和路口停等紅燈後，見
      燈號轉為綠燈即加速行駛，穿越信義路4段、通化街口後
      ，自右後方追及被告所駕車輛時因不明原因自行摔倒，所
      駕機車則向左倒向被告所駕車輛，告訴人所受傷害與伊無
      關云云置辯，此無非係以告訴人證稱其前方並無同向其他
      車輛，而當時為尖峰時間，信義路往東方向愈接近基隆路
      愈塞為其論據，然查：信義路4段安和路口與信義路4段通
      化街口相距達160公尺，業據被告提出現場照片陳述明確
      ，倘依被告上開辯解，被告甫起步行駛10公尺時，衡情告
      訴人所駕車輛不可能已急速行駛近200公尺以追撞被告車
      輛，且被告上開辯解所指當時車流量大，告訴人前方無其
      他車輛，則必係在信義路4段安和路口停等紅燈云云，核
      不過為臆測之詞，並無任何證據可資佐證，不能排除告訴
      人當時確係行駛於臺北市○○路○段263號前，而該路段告
      訴人所駕車輛前方原本並無其他車輛行駛之可能，況且，
      若確係告訴人向後追及被告所駕車輛時因不明原因自行摔
      倒，則此時因告訴人所駕機車速度較被告所駕車輛為快，
      刮痕方向應係由左向右平行，且告訴人所駕機車應向右摔
      倒方屬合理；另被告辯稱：伊所駕車牌號碼G9-971號營業
      小客車右後車門刮痕起點高度與告訴人所駕車牌號碼M68-
      419號重型機車把手高度比對不符云云，亦不過為被告片
      面指述，無積極證據可資佐證，況所指高度差距亦不過5
      公分爾，仍不足為被告有利認定之依據；至被告辯稱：依
      據傷勢、搭載物品散落位置可研判係告訴人所駕車輛因不
      明原因自行摔倒云云，亦均未說明其論述依據，況本件車
      禍之起因，係因被告於超越告訴人所駕車輛時，未注意兩
      車併行之間隔，並隨時採取必要之安全措施，未保持必要
      之行車安全間隔即率行超車所致，業經本院詳為敘述如前
      ，依照前開說明，顯亦不足為被告有利認定之依據。
    (三)卷附臺北市○○○○○道路交通事故肇事人自首情形紀錄
      表雖記載「報案人或勤務中心轉來資料未報明肇事人姓名
      ，處理人員前往傷者就醫之醫院處理時，肇事人在場，並
      當場承認為肇事人」云云，然訊之被告業明確供稱：「（
      你在警訊時已經跟警察坦承過你駕駛的車輛與告訴人車輛
      擦撞後導致告訴人受傷，是否如此？）這是員警到了後對
      我做筆錄，跟我說告訴人機車與我的車子碰撞，後來才做
      這段筆錄，若不是警察告訴我說我的車與告訴人車碰撞，
      我不會知道這樣的事情。」「（在何處警察與你接觸）醫
      院。我只是形容我與女乘客同時聽到摔倒的聲音，女乘客
      出於關心跟我講，我才下車查看，我在醫院時就跟警察說
      ，我是好心協助告訴人就醫，並非說我就是肇事者。當時
      警員是丙○○。」「機車摔倒的聲音蠻大聲的，我是先聽
      到機車摔倒的聲音我才往後視鏡看，是有女乘客提醒我是
      否下車看一下，我才停到路邊。丙○○問我是不是與機車
      發生擦撞的，丙○○到現場找到我車子後，才跟我說這是
      新痕跡，是你們發生接觸造成的等語。」（見本院95年1
      月5日準備程序筆錄、95年1月25日審判筆錄），另證人即
      獲報到場處理之員警丙○○亦證稱：「（自首情形報告表
      上面有勾肇事在場當場承認其為肇事者，甲○○是否確實
      有承認他是肇事人？）他是說他從後視鏡看到後方有人跌
      倒，我事後有去看車子的痕跡，卷內應該有一張相片，這
      是當時甲○○車子車損的情形，是右後或是右後車身有黑
      色的塑膠的痕跡沾在車上，我判斷這是新的痕跡，我有問
      他是不是有與機車發生擦撞，甲○○才說應該是他的計程
      車與乙○○的機車發生碰撞，在此之前，甲○○表示他不
      知道車禍究竟是如何造成的，並沒有向我承認他是肇事者
      。」等語（見本院95年1月25日審判筆錄），是於有偵查
      犯罪權限之員警丙○○到場時，被告並無對其承認肇事，
      反係陳稱基於好心協助告訴人就醫，係丙○○嗣後轉赴事
      故現場發現甲○○所駕車輛右後車門有新形成之擦撞痕跡
      ，始查知被告為肇事者，被告並無於有偵查犯罪權限之公
      務員未發覺犯罪前自首而受裁判之情，與刑法第62條自首
      之要件尚有不符，亦此敘明。
    (四)綜上所述，本件事證明確，被告犯行堪以認定，應依法論
      科。
三、核被告所為，係犯刑法第284條第2項前段之業務過失傷害罪
    。原審以被告罪證明確，逕以簡易判決處刑，固非全然無見
    ，然被告並無自首，已經本院審認如前，原審誤認被告有於
    偵查犯罪權限機關發覺前自首而接受裁判，並因而適用刑法
    第62條前段規定減輕其刑，顯有未當。被告上訴意旨空言否
    認犯罪，固無可取；惟檢察官上訴意旨以被告並無自首等語
    ，並據此指摘原判決不當，求予撤銷改判，為有理由，應由
    本院撤銷改判之。爰審酌被告之素行，其犯罪之手段、所生
    危害非輕、嗣後一再否認犯行，迄未賠償告訴人之損失，其
    犯後態度等一切情狀，量處如主文所示之刑，並諭知易科罰
    金之折算標準。
據上論斷，應依刑事訴訟法第455條之1第1項、第3項、第369條
第1項前段、第364條、第299條第1項前段，刑法第284條第2項前
段、第41條第1項前段，罰金罰鍰提高標準條例第1條前段、第2
條，判決如主文。
中    華    民    國    95    年    2     月    16    日
              刑事第十二庭  審判長法  官    李英豪
                                  法  官    曾正龍
                                  法  官    張永宏
以上正本證明與原本無異。
不得上訴。
中    華    民    國    95    年    2     月    16     日
                                  書記官    林婉瑩
附錄本件論罪科刑法條全文
中華民國刑法第284條
因過失傷害人者，處六月以下有期徒刑、拘役或五百元以下罰金
，致重傷者，處一年以下有期徒刑、拘役或五百元以下罰金。
從事業務之人，因業務上之過失傷害人者，處一年以下有期徒刑
、拘役或一千元以下罰金，致重傷者，處三年以下有期徒刑、拘
役或二千元以下罰金。


司法院資訊處製作；財團法人民間司法改革基金會備份。
